臺灣高等法院臺中分院刑事判決
111年度上易字第218號

上  訴  人  臺灣臺中地方檢察署檢察官
被      告  古俊英






上列上訴人因被告妨害公務等案件，不服臺灣臺中地方法院110
年度易字第1566號中華民國110年12月23日第一審判決（起訴案
號：臺灣臺中地方檢察署110年度偵字第20050號），提起上訴，
本院判決如下：
    主  文
上訴駁回。
    犯罪事實及理由
一、本案經本院審理結果，認原審判決所為認事用法均無不當，
    量刑亦屬妥適，應予維持，並引用原審判決書之記載（如附
    件）。
二、上訴人即檢察官上訴意旨略以：原審並未將被告身心精神狀
    態，送醫療院所進行鑑定，且亦未調閱被告相關病歷資料、
    身心障礙手冊等相關證明文件，逕以被告於警偵訊及審理中
    行為表現及認知反應，率爾推斷被告之認知功能、記憶能力
    相對於一般人低落，思覺顯有失調之高度可能，而依刑法第
    19條第2項規定，予以減輕其刑，有判決不備理由之違法等
    語。
三、經查，原審依被告警偵及審理時之問答具體狀況、行為表現
    及認知反應推斷，認為被告雖對案發過程有部分記憶，然其
    認知功能、記憶能力相對於一般人較差、低落，且精神上呈
    現妄想或幻覺狀態，現實感明顯較差，思覺顯有失調之高度
    可能，認被告於案發當時，有因上揭精神障礙及心智缺陷，
    致其辨識行為違法或依其辨識而行為之能力，有顯著減低之
    可能情形甚高，故依刑法第19條第2項規定減輕其刑，已載
    明於原審判決理由三、㈢內。而被告因行方不明經原審通緝
    到案，復居無定所，所犯復為輕案，於疫情嚴峻情況下，未
    採取羈押被告並等候送醫療院所鑑定，尚無不當。且經本院
    分別向法務部矯正署臺中監獄附設培德醫院（下稱培德醫院
    ）、中國醫藥大學附設醫院（下稱中大醫院）調取被告就醫
    紀錄，暨有無因精神疾病、心智缺陷類等症狀接受治療情形
    ，法務部矯正署臺中監獄以111年4月21日中監衛字第111640
    03900號覆稱：被告未曾於本監附設培德醫院精神科就診，
    有該函文在卷（見本院卷第75頁）可按，中大醫院以111年5
    月6日院醫事字第1110005455號函覆稱：被告於110年11月25
    日經培德醫院轉診至本院急診就醫，病人因血壓高、意識混
    亂，診斷為高血壓急症合併急性譫妄，嗣經治療並控制血壓
    後，意識恢復且無不適情形，遂辦理離院等情，有該函文及
    病歷影本17張在卷（見本院卷第89至123頁）可按，雖中大
    醫院上開函文僅能證明被告於110年11月2日羈押於法務部矯
    正署臺中看守所後，在同年月25日經由培德醫院急診至中大
    醫院診治之情形，然被告於在所期間既然因高血壓急症合併
    急性譫妄，而有意識不清，而高血壓係長期的慢性疾病，被
    告自不可能於110年11月2日入所後才有高血壓的病症，且由
    被告急診至中大醫院之診療情況，醫囑記載「戒護，好幾天
    拒吃血壓藥，最近講話胡言亂語」，急診病歷記載「病患在
    量血壓時都會四肢用力，睡著後血壓就降下來」，急診醫囑
    單記載「病患婉拒所有藥物，表示高血壓藥物會害人，已告
    知血壓高風險」等語（見本院卷第93、94、95頁），而其25
    日19時12分入院之血壓收縮壓高達212mmHg，舒張壓為128mm
    Hg，亦有血壓脈膊呼吸記錄單在卷（見本院卷第101頁）可
    參，足見被告確實有高血壓而未能定時服用藥物之情況，而
    其因未按時服用藥物即導致高血壓急症合併性譫妄，而出現
    胡亂講話、意識混亂不清的情形。是以，被告於110年5月27
    日本案案發時，依其警偵訊之應答狀況，堪認其精神意識狀
    況確實與一般人不同，其於本案案發時之精神、認知狀況亦
    不排除係因未按時服用高血壓藥所引起之譫妄，以致出現妄
    想或幻覺的狀態。則原審認定被告本案行為時有因精神障礙
    及心智缺陷，致其辨識行為違法或依其辨識而行為之能力，
    有顯著減低之情形，適用刑法第19條第2項規定減輕其刑，
    並無不當。此外，檢察官上訴時復未提出具體事證足認原審
    對被告適用刑法第19條第2項規定有何違法或不當之情形。
四、綜上所述，本件檢察官上訴為無理由，應予駁回。
五、被告經本院合法傳喚無正當理由不到庭，爰不待其到庭陳述
    ，逕行判決。
據上論斷，應依刑事訴訟法第371條、第373條、第368條，判決
如主文。
本案經檢察官張文傑提起公訴，檢察官黄芝瑋提起上訴，檢察官
林綉惠到庭執行職務。
中　　華　　民　　國　　111   　年　　6 　月 　  9　　日
            刑事第九庭  審判長法　官　紀　文  勝
                              法　官　紀  佳  良
                              法　官　賴  妙  雲
以上正本證明與原本無異。
不得上訴。                      
                              書記官  林  玉  惠
　　　　　　　　　　　　　　　
中　　華　　民　　國　　111 　年　　6 　　月　　9 　　日